臺灣基隆地方法院民事裁定　
109年度事聲字第16號
異  議  人  卓旻鋒  
相  對  人  黃奕欽  
代  理  人  葉瑞珠  
上列當事人間排除侵害等強制執行事件，異議人對於民國109年2
月21日本院司法事務官所為108年度司執字第472號裁定提出異議
，本院裁定如下：
    主  文
原裁定關於駁回異議人對於相對人之強制執行聲請部分廢棄。
其餘異議駁回。
    理  由
一、按強制執行事件，由法官或司法事務官命書記官督同執達員
    辦理之；強制執行法所規定由法官辦理之事項，除拘提、管
    收外，均得由司法事務官辦理之，強制執行法第3條及法院
    組織法第17條之2第1項第2款分別定有明文。次按當事人對
    於司法事務官處理事件所為之終局處分，得於處分送達後10
    日之不變期間內，以書狀向司法事務官提出異議；司法事務
    官認前項異議有理由時，應另為適當之處分；認異議為無理
    由者，應送請法院裁定之；法院認該異議為有理由時，應為
    適當之裁定，認異議為無理由者，應以裁定駁回之，強制執
    行法第30條之1準用民事訴訟法第240條之3、第240條之4第1
    項本文、第2至3項定有明文。經查，本院司法事務官係於民
    國109年2月21日以108年度司執字第472號裁定（下稱原裁定
    ）駁回異議人之強制執行聲請及聲明異議，異議人已於109
    年3月2日收受上開裁定，並於同年月4日聲明異議，有前揭
    裁定、本院送達證書及異議狀在卷可稽，核其異議未逾法定
    10日不變期間，應為合法，先予敘明。
二、異議意旨略以：依臺灣高等法院107年度上易字第155號民事
    確定判決（下稱系爭確定判決）理由欄第21頁第12行以下「
    足見系爭4樓（即相對人所有門牌編號基隆市○○區○○街00巷0
    0○0號房屋）浴室排水管之修繕，必須將系爭4樓浴室地坪打
    除，始能更換埋設於樓板下之排水管，且應一併施作系爭4
    樓浴室牆面、地坪之防水工程，及地坪之防滑地磚、牆面之
    磁磚，以達到防水效果，待完成各工項後，『尚應施以壓力
    灌注』，確認排水管並無破裂滲漏情形。」之記載，及系爭
    確定判決所採基隆市建築師公會106年8月17日鑑定報告書（
    下稱系爭鑑定報告）之鑑定人周勝傑建築師於108年10月29
    日函覆本院「『壓力灌注』施作於結構性裂縫、冷縫、施工縫
    、工作縫等所有裂縫高壓灌注工法，即一種利用機械持續加
    壓的方式，將藥劑灌入結構體裂縫的一種技術。這種技術，
    通常被利用在結構防水處理與結構補強工程。」等語，可知
    「壓力灌注係確認排水管無破裂滲漏」，與「壓力灌注通常
    係利用在結構防水處理與結構補強工程」之定義不同，而依
    系爭確定判決理由欄第22頁第10行以下「惟證人周勝傑已詳
    述依附件（即系爭確定判決原審判決〈本院105年度訴字第28
    3號民事判決〉之附件，下稱系爭附件）壹、一、編號1.至8.
    11.13.所示工項及工法所為修繕即達防水效果（如前3.2所
    述），堪認此即上訴人（即本件相對人）修繕系爭4樓房屋
    以回復系爭3樓房屋（即異議人所有門牌編號基隆市○○區○○
    街00巷00○0號房屋）原狀之必要方法。」之記載，足見系爭
    4樓房屋之修繕應依系爭附件「編號壹、一、1.、2.、3,、4
    .、11.、5.、6.、7.、8.」之順序為之。又本院民事執行處
    於108年9月25日函詢鑑定人周勝傑建築師「於債務人（即本
    件相對人）已自行修繕情形下，壓力灌注工程能否單獨進行
    ？」，經周勝傑建築師函覆「原則上灌注工程係施作於結構
    體，灌注後方可進行其他修繕裝修等項目。本案灌注工程應
    由三樓頂版底部施工…」等語，亦可知周勝傑建築師係因相
    對人未依系爭確定判決記載之修繕方式而自行修繕系爭4樓
    房屋，始說明可從系爭3樓房屋頂版底部進行壓力灌注工程
    ，且本院民事執行處於108年12月19日至系爭3樓房屋現場履
    勘滲漏水情形，周勝傑建築師亦說明單獨施行壓力灌注工程
    ，無法確保系爭3樓房屋頂版滲漏水的位置不會轉移至其它
    頂版位置。故倘依原裁定所認定系爭附件編號「壹、一、1.
    、2.、3.、4.、5.、6.、7.、8.、11.」之修繕順序修繕系
    爭4樓房屋，單獨於系爭4樓房屋頂版底部施作壓力灌注工程
    ，將致系爭確定判決之理由前後矛盾，及漏水點轉移至他處
    之問題。另因系爭4樓房屋頂版存有複數漏水點，故異議人
    請求就系爭4樓房屋之修繕做不漏水狀態之確認，亦屬有理
    。
三、按強制執行應依執行名義為之，強制執行法第4條第1項定有
    明文。次按依執行名義，債務人應為一定行為而不為者，執
    行法院得以債務人之費用，命第三人代為履行。前項費用，
    由執行法院酌定數額，命債務人預行支付或命債權人代為預
    納，必要時，並得命鑑定人鑑定其數額，強制執行法第127
    條定有明文。又執行名義係命債務人應為一定行為者，例如
    命拆除建築物、修建房屋等，債權人得聲請執行法院由其或
    僱請第三人代為履行，所支出之費用，經聲請裁定確定後，
    依關於金錢債權之執行方法，得對債務人之一切財產為執行
    ，強制執行須知第14項第1項定有明文。再按強制執行事件
    應為如何之執行，依執行名義之內容定之，至執行債權人有
    無執行名義所載之請求權，執行法院無審認判斷之權（最高
    法院88年度台抗字第237號裁定意旨參照）。另確定判決為
    執行名義時，其執行應以該確定判決之內容為準，未經確定
    判決判明之事項，執行法院不得逕為何種處分；關於確定判
    決之執行，如其判決主文不明瞭，而所附理由已記載明晰，
    與主文不相牴觸者，得參照該判決之理由為執行，此觀辦理
    強制執行事件應行注意事項第2點第1、3項之規定即明。
四、經查：
(一)異議人前以臺灣高等法院107年度上易字第155號民事確定判
    決、本院107年度司聲字第205號民事確定裁定（下稱系爭確
    定裁定）為執行名義（下合稱系爭執行名義），向本院聲請
    對相對人為強制執行，經本院108年度司執字第472號強制執
    行事件(下稱系爭強制執行事件)受理在案。又系爭確定判決
    之原審判決即本院105年度訴字第283號民事判決主文記載「
    一、被告（即本件相對人）應將門牌基隆市○○區○○街○○巷○○
    ○○號四樓房屋依附件編號壹、一、1.至11.，及編號13.其中
    與前揭編號1.至11.相關部分之工項及工法修繕至不漏水狀
    態。二、被告應給付原告新臺幣參萬元。三、原告（即本件
    異議人）其餘之訴駁回。四、訴訟費用由被告負擔三分之二
    ，餘由原告負擔。五、本判決原告勝訴部分得假執行，但被
    告如以新臺幣壹拾陸萬伍仟參佰玖拾肆元為原告預供擔保，
    得免為假執行。六、原告其餘假執行之聲請駁回。」、系爭
    確定判決主文記載「一、原判決主文第一項關於命上訴人（
    即本件相對人）修繕逾附表『二審准許』欄所示部分，及該部
    分假執行之宣告，暨訴訟費用之裁判均廢棄。二、上廢棄部
    分，被上訴人在第一審之訴駁回。三、上訴人應依原判決附
    件編號壹、二、1.至5.所示工項及工法修復門牌編號基隆市
    ○○區○○街○○巷○○○○號房屋。四、上訴人其餘上訴駁回。五、
    被上訴人（即本件異議人）之附帶上訴駁回。六、第一、二
    審訴訟費用由上訴人負擔二分之一，餘由被上訴人負擔；附
    帶上訴訴訟費用由被上訴人負擔；追加之訴訴訟費用由上訴
    人負擔。」、系爭確定裁定主文記載「相對人應賠償聲請人
    （即本件異議人）之訴訟費用額確定為新臺幣陸萬壹仟壹佰
    柒拾伍元，及自本裁定送達翌日起至清償日止，按週年利率
    百分之五計算之利息。」，而異議人聲請強制執行聲請之內
    容為：「1.相對人應給付異議人114,401元，及自107年12月
    14日起至清償日止，按週年利率百分之5計算之利息。2.取
    得執行名義程序費用及執行費用均由債務人負擔。3.修繕門
    牌編號基隆市○○區○○街00巷00○0號4樓之判決區域，並函文
    第三方公正單位監理維修及防漏水測試。」，其並於109年1
    月17日、109年2月5日具狀對於執行法院之執行實施強制執
    行之程序提出異議，並請求本件「應按編號壹、一、1.、2.
    、3.、4.、11.、5.、6.、7.、8之順序重新修繕系爭4樓房
    屋，且於重新修繕時，應取出舊排水管，並委由第三方公正
    單位確認每一步驟確實執行，執行完畢後必須依照各個修繕
    項目做鑑定，確認修繕係爭4樓房屋至不漏水狀態」(下稱系
    爭異議)；經本院民事執行處依系爭確定判決主文及理由暨
    系爭鑑定報告鑑定人周勝傑建築師函覆本院之內容及於本院
    民事執行處訊問時之陳述，認相對人業已完成系爭確定判決
    附表「二審准許」部分及系爭附件編號壹、一、1.至8.之項
    目，僅餘系爭附件編號11.之壓力灌注工程（下稱系爭壓力
    灌注工程）漏未施作，及異議人系爭異議提出之施作順序及
    鑑定等請求均無理由，而於109年2月21日以原裁定駁回異議
    人之強制執行聲請及聲明異議等事實，有民事強制執行聲請
    狀、臺灣高等法院107年度上易字第155號民事判決、本院10
    7年度司聲字第205號民事裁定、聲明異議狀附卷可稽，並經
    本院依職權調取系爭強制執行卷宗、臺灣高等法院107年度
    上易字第155號民事全案卷宗核閱無誤，堪信為真實。
(二)廢棄原裁定部分：
  1.本件異議人強制執行聲明第一、二項係聲請強制執行相對人
    給付異議人114,401元及取得執行名義之程序費用暨執行費
    用，係金錢債權之執行；而查，異議人雖於系爭強制執行事
    件進行中之108年2月18日陳報相對人已清償異議人50,109元
    ，相對人復於108年3月22日向本院繳納65,912元之款項，經
    本院民事執行處以108年7月9日基院華108司執清字第472號
    函通知異議人電匯案款65,725元，有異議人108年2月18日答
    覆囑託執行命令之效果狀、本院上開函文及本院收費答詢表
    查詢資料附卷可參。然異議人關於金錢債權執行部分之聲請
    縱因強制執行程序開始後，相對人自行履行完畢而全部受清
    償，亦屬強制執行程序終結與否之問題，倘異議人之聲請無
    不合法或無理由之處，執行法院尚不得逕予駁回聲請人強制
    執行之聲請。異議人於提出強制執行聲請後，既未曾具狀撤
    回其金錢債權執行部分之聲請，原裁定復未敘明異議人關於
    金錢債權執行部分之聲請有何不合法或無理由之處，則原裁
    定駁回異議人本件包含金錢債權執行部分在內之強制執行聲
    請，自有未洽。
  2.異議人強制執行聲明第三項係聲請強制執行相對人修繕系爭
    4樓房屋，係命異議人為一定之行為，屬可代替行為之執行
    。查原裁定以本院民事執行處於108年3月28日至系爭4樓房
    屋現場履勘時，相對人提出浴室施工圖、廚房施工圖表示其
    已自行修繕，經對照系爭鑑定報告後附相片及相對人所提圖
    樣，參以相對人委託之修繕人員張朝合於108年6月5日本院
    訊問時陳稱「相對人有特別交代浴室、廚房部分排水配明管
    ，浴室部分舊管線不要用，全部用新的、配完排水管開始用
    底漆（即防水膠）擦防水，等乾再塗上彈性水泥（灰色）。
    彈性水泥乾了再加泥土，再塗上黏著劑」等語為由，認相對
    人已完成系爭確定判決附表「二審准許」部分及系爭附件編
    號壹、一、1.至8.之項目，僅餘系爭壓力灌注工程尚未施作
    。而查，相對人雖於108年8月26日具狀表示願依系爭附件編
    號壹、一、11.「壓力灌注工程」所載複價11,750元，匯款
    予異議人供異議人代為履行施作系爭壓力灌注工程(見系爭
    強制執行事案卷內相對人108年8月26日「民事執行答覆書」
    )。惟查，遍觀系爭強制執行事件案卷，均無相對人將11,75
    0元之款項匯予異議人或提存於本院之事實，且查，依異議
    人於108年12月25日具狀提出之修繕廠商估價單，系爭壓力
    灌注工程之修繕費用係26,250元，與相對人同意由異議人代
    為履行之修繕費用不符，亦有上開估價單影本可稽，本院司
    法事務官並未酌定系爭壓力灌注工程之修繕費用數額，命相
    對人預行支付或命異議人代為預納；而系爭壓力灌注工程既
    屬系爭確定判決主文所認定修繕系爭4樓房屋至不漏水之必
    要工項之一，則原裁定於相對人尚未完成施作系爭壓力灌注
    工程，即完全履行系爭確定判決主文第一項之內容前，即駁
    回異議人強制執行聲請，於法亦有未合。
(三)異議駁回部分：
    原裁定以系爭4樓房屋應依系爭附件編號「壹、一、1.、2.
    、3.、4.、5.、6.、7.、8.、11.」之順序修繕至不漏水，
    異議人則主張修繕系爭4樓房屋應依系爭附件編號「壹、一
    、1.、2.、3.、4.、11.、5.、6.、7.、8.」之順序為之。
    查本院民事執行處於108年9月25日就「壓力灌注工程應如何
    進行」、「壓力灌注工程是否為整個整修工程必須進行之步
    驟」、「如未進行壓力灌注工程對整個整修工程有何影響」
    、「於相對人已自行修繕情形下，壓力灌注工程能否單獨進
    行」、「若單獨進行壓力灌注工程，對於相對人自行修繕部
    分，可能會造成之影響」等事項函詢系爭鑑定報告之鑑定人
    周勝傑建築師，經周勝傑建築師覆稱「壓力灌注施作於結構
    性裂縫、冷縫、施工縫、工作縫等所有裂縫高壓灌注工法，
    即一種利用機械持續加壓的方式，將藥劑灌入結構體裂縫的
    一種技術。這種技術，通常被利用在結構防水處理與結構補
    強工程。」、「本案壓力灌注工程是整體防水施工重要工作
    項目之一。未確保防水工程完善，其他修繕內容可能再因漏
    水而受損」、「原則上灌注工程係施作於結構體，灌注後方
    可進行其他修繕裝修等項目，本案灌注工程應由三樓頂版底
    部施作工，若其他修繕裝修物未造成阻礙，可針對裂縫進行
    灌注，可單獨進行」等語，有基隆市建築師公會108年10月2
    9日基鑑師會鑑字第10802002號函附周勝傑建築師之說明可
    稽，參以周勝傑建築師於本院司法事務官訊問時陳稱「（問
    ：鑑定報告書附件五-1項次壹、一、1.至8.、11.、13.施做
    上有無先後順序？）這個項次並非施工順序。」、「（問：
    可否說明以實際施做來講施作順序為何？）餐廳地坪打除及
    浴室地坪打除，這順序沒變，接下來是壓力灌注工程。但壓
    力灌注工程也可以單獨施做。因為債務人已經做其他工項了
    ，把壓力灌注工程單獨做也是可以。此部分的壓力灌注工程
    是屬於『中低壓』的，應該不會造成其他工項損壞」等語（見
    系爭強制執行事件109年1月9日訊問筆錄），堪認壓力灌注
    工程係結構防水處理與結構補強工程中用以確認排水管無破
    裂滲漏之項目，且得單獨施作。又查，系爭確定判決主文第
    一項係判命相對人應依系爭附件編號壹、一、1.至8.、11.
    ，及編號13.其中與前揭編號1.至8.、11.相關部分之工項及
    工法修繕系爭4樓房屋，而系爭確定判決理由欄第21頁第12
    行以下記載「…足見系爭4樓浴室排水管之修繕，必須將系爭
    4樓浴室地坪打除，始能更換埋設於樓板下之排水管，且應
    一併施作系爭4樓浴室牆面、地坪之防水工程，及地坪之防
    滑地磚、牆面之磁磚，以達到防水效用，待完成各該工項後
    ，尚應施以壓力灌注，確認排水管並無破裂滲漏情形。」等
    語，則系爭確定判決理由既已指明「壓力灌注」工程係待完
    成各該工項「後」為之，以確認排水管並無破裂滲漏情形，
    揆諸前揭說明，系爭4樓房屋之修繕順序應為完成系爭附件
    編號壹、一、1.至8.之工項後再施作編號11.之系爭壓力灌
    注工程，亦即按照系爭附件「編號壹、一、2.、3.、4.、5.
    、6.、7.、8.、11.」之順序修繕系爭4樓房屋，異議人主張
    系爭4樓房屋之修繕應依附件「編號壹、一、1.、2.、3.、4
    .、11、5.、6.、7.、8」之順序為之，自無理由。至異議人
    雖又主張倘依原裁定認定之修繕順序修繕系爭4樓房屋，將
    致系爭4樓房屋之漏水點轉移云云，然查，異議人不僅就上
    開主張未提出任何證據，且本件執行法院僅依執行名義即系
    爭確定判決之內容判斷系爭4樓房屋之修繕順序，至修繕結
    果是否致系爭4樓房屋之漏水點移轉至他處，並非執行法院
    所得審認判斷。從而，原裁定駁回異議人對於本院民事執行
    處此部分就修繕順序之異議，並無不合。
五、綜上所述，原裁定關於駁回異議人對於相對人強制執行之聲
    請，容有違誤，應由本院將原裁定此部分廢棄。至於原裁定
    認定系爭4樓房屋之修繕應依系爭附件「編號壹、一1.、2.
    、3.、4.、5.、6.、7.、8.、11.」之順序為之，而駁回異
    議人關於主張系爭4樓房屋之修繕順序應為系爭附件「編號
    壹、一、1.、2.、3.、4.、11、5.、6.、7.、8」之異議，
    則無不合。異議意旨就此部分求予廢棄，為無理由，應予駁
    回。
六、據上論結，本件異議為一部有理由，一部無理由，依強制執
    行法第30條之1，民事訴訟法第240條之4第3項，裁定如主文
    。
中　　華　　民　　國　　109 　年　　12　　月　　31　　日
                  民事庭法　官　姚貴美
以上正本係照原本作成。
如對本裁定抗告，應於本裁定送達後10日內，向本院提出抗告狀
，並繳納抗告費新臺幣1,000元。
中　　華　　民　　國　　109 　年　　12　　月　　31　　日
                        書記官　湯惠芳